【裁判字號】    89,上訴,68
【裁判日期】    890309
【裁判案由】    違反藥事法
【裁判全文】
臺灣高等法院刑事判決                  八十九年度上訴字第六八號
    上  訴  人
    即  被  告  乙○○
    選任辨護人  吳東一
                甲○○
    選任辨護人  王偉凡
右上訴人，因違反藥事法案件，不服臺灣桃園地方法院八十八年度訴字第一０七一號
，中華民國八十八年十一月三十日第一審判決（起訴案號：臺灣桃園地方法院檢察署
八十八年度偵字第九一八九號）提起上訴，本院判決如左：
    主      文
上訴駁回。
    事      實
上訴人即被告乙○○、甲○○均明知ＰＨＥＮＴＥＲＭＩＮＥ為安非他命類藥品屬於
藥事法第二十二條第一款之禁藥，為禁止使用之藥品，業經行政院衛生署於民國（下
同）六十九年十二月八日以衛署藥字第三０一一二四號公告在案，因在國內無法購得
，且由泰國購入之價格較為便宜，二人竟基於輸入禁藥之共同犯意聯絡，由甲○○商
請在泰國擔任導遊工作之乙○○利用返國之便以行李夾帶入境，乙○○遂於八十八年
四月三十日，未經核准即擅自從泰國輸入減肥藥品，其中含有ＰＨＥＮＴＥＲＭＩＮ
Ｅ成份之藥品共二十八瓶計一千顆（另八顆係未含ＰＨＥＮＴＥＲＭＩＮＥ成份之藥
品），包裝後藏置於行李中，嗣其搭乘班機由中正國際機場攜帶前開禁藥入境後，於
同日下午五時四十分許，在通關時經財政部臺北關稅局稽查人員檢查行李時當場查獲
。案經財政部臺北關稅局移送臺灣桃園地方法院檢察署檢察官偵查起訴。
    理      由
一、訊據上訴人即被告乙○○、甲○○固不否認有於右揭時地未經核准擅自由泰國輸
    入含有ＰＨＥＮＴＥＲＭＩＮＥ成份之減肥藥品為海關查獲之事實，惟矢口否認
    有何違反藥事法之犯行，被告乙○○辯稱：伊僅係受友人之託，由泰國攜帶回國
    ，伊不知所攜之減肥藥品係屬禁藥，伊亦不認識甲○○云云。被告甲○○則辯稱
    ：本件與伊無關，係伊兄長委同事乙○○攜帶減肥藥品，因藥品在海關被查扣，
    才傳真要伊出面來解釋，伊也不認識乙○○云云。經查：被告乙○○於右揭時、
    地由泰國輸入含有ＰＨＥＮＴＥＲＭＩＮＥ成份之減肥藥品二十八瓶為海關查獲
    之事實，業據被告乙○○於財政部臺北關稅局偵訊時供承在卷，有中華民國入境
    旅客申報單、臺北關稅局扣押貨物、運輸工具收據及搜索筆錄、臺北關稅局偵訊
    談話筆錄等件在卷可稽。而前開減肥藥品經送行政院衛生署藥物食品檢驗局鑑驗
    結果，確係含有ＰＨＥＮＴＥＲＭＩＮＥ成份，係經行政院衛生署於六十九年十
    二月八日以衛署藥字第三０一一二四號公告禁止使用之藥品，且該減肥藥品係未
    經核准輸入上市之藥品，為藥事法第二十二條第一款所稱之禁藥，並經行政院衛
    生署藥物食品管理局鑑驗屬實，有該局檢驗成績書及行政院衛生署八十八年五月
    十九日衛署藥字第八八０二七八九七號、八十八年七月三日衛署藥字第八八０四
    二三五０號函等件附卷足憑，並有前開藥品扣案可資佐證。被告二人雖以前詞置
    辯，並以彼此互不相識藉以排除二人間有共同犯意之聯絡云云。惟查：輸入藥品
    ，應將其成分、規格、性能、製法之要旨，檢驗規格與方法及有關資料或證件，
    連同標籤、仿單及樣品，並繳納書費、查驗費，申請中央主管機關查驗登記，經
    核准發給藥品許可證後，始得輸入，此在藥事法第三十九條第一項定有明文，可
    見輸入藥品定有嚴格之程序規定，以確保國人之健康。經核被告為臺北關稅局所
    查扣之前開禁藥高達二十八瓶，被告自承在泰國時即已知是減肥藥，足供三十人
    一個月之服用份量，被告本身亦曾服用過，係受朋友甲○○委託輸入，擬供轉讓
    予甲○○及其同事七、八人使用，該減肥藥品雖在泰國係醫師處方簽用藥，然於
    臺灣地區並無法依正常管道取得，亦分據被告乙○○、甲○○自承在卷（見偵查
    卷第四十六頁、第六十六頁背面至第六十七頁），足證非屬被告自用之隨身藥品
    。又國內媒體亦早對減肥藥之含有安非他命屬於禁藥成分多所報導，被告焉有不
    知之理？再核諸被告於偵訊中所提出之醫院處方箋亦誠實顯示該醫院所開立之藥
    品之其中一項之品名即為ＰＨＥＮＴＥＲＭＩＮＥ（該成分為安非他命類藥品）
    ，被告乙○○身為職業導遊，對此是否為禁藥，實難諉為不知。徵之被告乙○○
    將前開禁藥置於行李中，未加口頭或書面申報，即行走快速通關檯企圖闖關一節
    ，亦經證人即查獲本件之中正機場稽查組員劉炳貴到庭結證在卷（見地院八十八
    年十月二十六日訊問筆錄），是其猶謂不知係屬禁藥，至難憑採。再者，輸入禁
    藥亦不以圖利或果已獲利為構成要件；而共同正犯間固需有犯意之聯絡始克成立
    ，然共同正犯之意思聯絡，原不以數人間直接發生者為限，即有間接之聯絡，亦
    包括在內（最高法院七十七年臺上字第二一三五號判例意旨參照），故不認識之
    二人亦非無犯意聯絡之可能；且被告二人於案發後迄檢察官偵查期間，非但未為
    彼此互不相識之表示，並供承二人是朋友關係，因乙○○前曾服用減肥效果甚佳
    ，而其往來於泰國、臺灣之間擔任導遊工作，甲○○及同事欲服用該藥品，便請
    乙○○自泰國購買該藥品帶回國內，此有偵訊筆錄在卷可考，且被告乙○○供稱
    ：上開醫院之處方箋係以甲○○之掛號證開的，被告甲○○對此亦未爭執，顯見
    渠辯稱互不相識云云，係屬事後飾卸之詞。至被告甲○○提出其兄郭業昌之自白
    書及傳真信各一紙，藉以證明係郭業昌委託乙○○輸入禁藥，惟被告甲○○既表
    示其兄因通緝在案，不欲聲請傳訊，其兄亦無法到庭供法院調查訊問，姑不論卷
    附之自白書與傳真信二者之筆跡不盡相同（且一署名為「郭業昌」、另一為「郭
    業政」），法院已無從究明前開書信係何人所製，縱該信確為其兄所寫，依刑事
    訴訟法第一百五十九條規定，證人既未到庭陳述，該紙書信自亦不具證據能力，
    自難資為被告甲○○有利之論據。被告乙○○嗣於法院調查中否認認識被告甲○
    ○，並改稱係受甲○○之兄委託攜帶入境云云，惟其於原審法院審理時仍表示「
    因郭先生說那些東西是他妹妹要的」等語，揆諸前開說明及判例意旨，足徵被告
    乙○○與甲○○間確有共同犯意之聯絡，灼然至明。被告二人之辯解，顯係事後
    飾卸之詞，與選任辯護人所提之辯護意旨，均無足採。本件事證明確，被告二人
    之犯行，洵堪認定。
二、原審法院認輸入藥品，應依藥事法第三十九條規定將其成分、規格、性能、製法
    之要旨，檢驗規格與方法及有關資料或證件，連同標籤、仿單及樣品，並繳納證
    書費、查驗費，申請中央衛生主管機關（行政院衛生署）查驗登記，經核准發給
    藥品許可證後，始得由藥品許可證所有人及其授權者輸入，依藥事法施行細則第
    六條之規定，得不屬於禁藥外，其餘之輸入藥品，除係旅客或隨交通工具服務人
    員所攜帶之自用藥品進口者外，若有未經中央衛生主管機關（行政院衛生署）核
    准擅自輸入之情形者，即係屬藥事法所稱之「禁藥」範圍，此於藥事法第二十二
    條第二款已有明文之規定。被告乙○○受被告甲○○之請託，未經中央衛生主管
    機關之核准，即以行李挾帶之方式逕為攜帶輸入境內，數量多達一千顆，顯已非
    屬藥事法第二十二條第二款但書所稱旅客自用藥品，應認係「禁藥」。被告乙○
    ○、甲○○所為，均係犯藥事法第八十二條第一項之輸入禁藥罪，被告二人間互
    有主觀犯意之聯絡，而由被告乙○○實施輸入之行為，均為共同正犯。因而援引
    上開法條及有關法律之規定，並分別審酌被告二人之素行、被告甲○○曾於八十
    七年間因偽造文書案件，經原審法院判處有期徒刑四月，緩刑三年（現仍在緩刑
    期間）、被告乙○○無犯罪前科紀錄、被告二人犯罪之動機、目的、輸入禁藥之
    數量非少、犯罪所生之損害及其於犯罪後之態度等一切情狀，各量處以有期徒刑
    五月，資為懲儆，並以被告乙○○前未曾受有期徒刑以上刑之宣告，有本院被告
    全國前案紀錄表等件在卷可考，其一時短於思慮，致罹刑章，經此刑之宣告之教
    訓後，應知所警惕，信無再犯之虞，經考量被告之素行、家庭生活狀況，因認被
    告上開所受宣告之刑，以暫不執行為當，併予宣告緩刑三年，以啟自新。被告甲
    ○○因犯偽造文書案件，經原審法院判處有期徒刑四月，緩刑三年，現仍在緩刑
    期間，不合緩刑要件，併予敘明。至含有ＰＨＥＮＴＥＲＭＩＮＥ成份之藥品二
    十八瓶，業經財政部臺北關稅局為沒入之處分，有該處分書（影本）一紙附卷可
    佐，爰不另宣告沒收，併逐一敘明。經核，認事用法，兩無不當。上訴人上訴要
    旨仍空言否認有犯罪之認識或故意云云，非有理由，應予駁回。
三、據上論結，應依刑事訴訟法第三百六十八條判決如主文。
本案經檢察官陳維練到庭執行職務。
中     華     民     國    八十九   年       三       月       九       日
                             臺灣高等法院刑事第一庭
                                 審判長法  官  李  相  助
                                       法  官  蔡  光  治
                                       法  官  王  振  興
右正本證明與原本無異。
如不服本判決應於收受送達後十日內向本院提出上訴書狀，其未敘述上訴之理由者並
得於提起上訴後十日內向本院補提理由書（均須按他造當事人之人數附繕本）。
                                       書記官  賴  淑  真
中     華     民     國    八十九   年       三       月       十       日


司法院資訊處製作；財團法人民間司法改革基金會備份。
